# 请教陈版，新股东注资达到控制的问题

提问人：食髓知味 时间：2019-03-12 19:12:58
请教陈老师，现有一国企对一家实收资本为 100 万、原股东为自然人的有限责任公司进行注资 300 万达到控制，该国企对其进行了资产评估，评估价为 140 万，现在双方想以 140 万作为原股东的出资依据调增 40 万资本公积再进行转增资本，加上新投资的 300 万变为实收资本 440 万，我认为这样做不行，不能进行调账。但可将 140 万作为双方出资占比的计算依据，即少数股东持股可按 140/（140+300）计算。
现在问题一：如果这样做，不改变实收资本，编制合并报表时是否应依据购买法将此 40 万资本公积调出来，再进行合并抵消？
问题二：如果该企业变为股份有限公司还能不能以评估报告调账？
问题三：企业违背历史成本进行调账，是否仅限于国有非公司法人改为公司制法人？如有其它情况，希望陈老师能点一下。

回答人：chenyiwei
你的理解基本合理，即 “不能进行调账。但可将 140 万作为双方出资占比的计算依据，即少数股东持股可按 140/（140+300）计算”。
在该国企的合并报表中，取得被收购方的可辨认资产、负债按公允价值初始计量，这样是可以将其评估增值体现出来的。
该企业自身能否按评估值调账，与其是否为股份有限公司无关。合并报表层面的公允价值计量也不取决于其组织形式。
除了国有非公司法人改为公司制法人以外，根据《企业会计准则讲解（ 2010 ）》P338，在非同一控制下合并中一次性被收购 100% 股权的被收购公司可以按评估值调账。